【裁判字號】    91,訴,379
【裁判日期】    920224
【裁判案由】    偽造文書等
【裁判全文】
臺灣嘉義地方法院刑事判決                          九十一年度訴字第三七九號
    公  訴  人  臺灣嘉義地方法院檢察署檢察官
    被      告  壬○○
右列被告因偽造文書案件，經檢察官提起公訴（九十一年度偵緝字第二二三號），本
院判決如左：
    主  文
壬○○連續行使偽造私文書，足以生損害於他人，處有期徒刑拾月。
    理  由
一、壬○○自民國八十八年二月二十五日及同年十二月十五日起，在嘉義市○區○○
    里○鄰○○路八六巷二號住處，以「秋華」為名，自任會首，召集合會。第一組
    合會自八十八年二月二十五日起至八十九年十月二十五日止，約定每人每會新臺
    幣（下同）一萬元，連同會首共計二十一人，每月二十五日在上址開標，採內標
    方式競標合會金，前已得標會員（俗稱「死會」會員）每期須各繳納一萬元之會
    款予會首，尚未得標會員（俗稱「活會」會員）每期須各繳納一萬元扣除標金後
    之會款予會首，再由會首轉交得標人；第二組合會自八十八年十二月十五日起至
九十年九月十五日止，約定每人每會一萬元，連同會首共計二十三人，每月十五
    日在上址開標，競標、繳付會款方式同第一組合會。壬○○於上開二組合會期間
    （第一組合會約自八十八年三月二十五日起，第二組合會約自八十九年一月十五
    日起），竟基於意圖為自己不法所有之概括犯意，在前開處所，未經第一組合會
    會員丙○○（合會名簿上記載為「楊太太」）、丁○○（合會名簿上記載為「阿
    蕙」，公訴意旨誤載為「陳美蕙」）、癸○○（合會名簿上記載為「春子」）及
    第二組合會會員庚○○（合會名簿上記載為「阿卻」，公訴意旨漏載）、乙○○
    （合會名簿上記載為「美蘭」，公訴意旨漏載）、戊○○（合會名簿上記載為「
    月琴」）、辛○○○（合會名簿上記載為「阿水」，公訴意旨漏載其所冠夫姓）
    、甲○○（合會名簿上記載為「阿琴兒子」）、己○○○（公訴意旨漏載其所冠
    夫姓）之同意，利用會首主持開標，僅少數會員到場及會員間欠缺聯繫，不知其
    他會員真實姓名及參與競標與否之機會，連續在空白紙上偽造以丙○○、丁○○
    、癸○○、庚○○、乙○○、戊○○、辛○○○、甲○○、己○○○名義及競標
    利息而具標單形式之準私文書，並持該偽造之投標單參加由其主持之開標，而予
    以行使，因標息最高而得標，壬○○旋即向尚未得標之活會會員佯稱係由被冒標
    者得標，並向被冒標之活會會員佯稱係由其他會員得標，使活會會員不疑有他，
    均陷於錯誤而分別交付活會會款，以此欺罔方式詐得第一組合會會員（不含會首
    ，但包含被冒標會員，下同）會款約六十萬元（因冒標確實時間及所填標金不詳
    ，無法明確查得死會、活會會員所繳期別、金額，並據以計算所詐得之會款總金
    額，故以第二期即遭冒標計算，下同）、第二組合會會員會款約一百十萬元，並
    足以生損害於被冒標之會員及其他活會會員。嗣於八十九年十月六日，林金順等
    人發現壬○○宣告倒會，且多人尚未得標，又屢次追討均無結果，始悉上情。
二、案經己○○○、癸○○訴由嘉義市警察局第一分局報告臺灣嘉義地方法院檢察署
    檢察官偵查起訴。
    理  由
一、訊據被告壬○○對於右揭犯罪事實坦承不諱（本院卷第六七頁），核與告訴人即
    第一組合會會員癸○○、第二組合會會員己○○○及被害人即第一組合會會員丙○○、丁○○、第二組合會會員庚○○、乙○○、戊○○、羅玉霜、甲○○之指
    述相符，並有合會會簿影本二份在卷可稽（第七０二四號偵查卷第五至六頁）。
    又被告冒標時所填寫之標單均記載投標人姓名及投標金額，此據其供認在卷（本
    院卷第六八頁），依民間合會之習慣，該標單足以為表示合會會員出標之用意，
    自應以文書論，其偽造後持以行使，自足生損害於被冒標之會員及其他活會會員
    。綜上所述，被告利用主持合會之便，冒用會員名義，連續偽造標單參與投標，
    以此詐術使會員陷於錯誤而交付會款，其為自己不法所有及行使偽造準私文書之
    犯意甚明。是被告之自白與事實相符，可以採信，事證明確，其犯行堪以認定。
二、按民間合會之會員於空白紙上書寫競標會員姓名及一定之金額出示以競標，依民
    間合會之習慣，即表示該會員擬以該金額為利息競標以標取會款，此項標單即與
    刑法第二百二十條第一項所稱足以表示其用意之證明之準文書相當。被告壬○○
    偽造標單後參與投標持以行使以詐取會款，自足以生損害被冒標之會員及其他活
    會會員。核被告所為，均係犯刑法第二百十六條、第二百二十條第一項、第二百
    十條之行使偽造準私文書罪及同法第三百三十九條第一項之詐欺取財罪。被告偽
    造署押為偽造準私文書之部分行為，偽造準私文書之低度行為為行使之高度行為
所吸收，均不另論罪。被告等先後行使偽造準私文書及詐欺取財犯行，均時間緊
    接，犯罪構成要件相同，顯係各基於概括犯意為之，皆應依刑法第五十六條連續
    犯之規定論以一罪，並加重其刑。被告以一冒標行為同時詐騙多數互助會會員，
    同時有多數人被害，為想像競合犯，應依刑法第五十五條之規定，從一重之詐欺
    取財罪處斷。被告係以犯行使偽造準私文書罪為方法，而達其犯詐欺取財罪之目
    的，二罪間有方法與目的之牽連關係，應從一重之連續行使偽造準私文書罪處斷
    。第二組合會部分，公訴人雖僅就被告偽造告訴人己○○○及被害人戊○○、羅
    玉霜、甲○○之標單持以行使冒標會款之犯行提起公訴，然檢察官就犯罪事實之
    一部起訴者，其效力及於全部，本件被告偽造被害人庚○○、乙○○之標單持以
    行使冒標會款部分之犯罪事實，與前揭論罪科刑之部分，有連續犯之關係，已如
    前述，本院自應就屬於裁判上一罪之偽造被害人庚○○、乙○○之標單持以行使
    冒標會款部分一併加以裁判。本案第一組合會被害人丁○○，公訴意旨誤載為「
    陳美蕙」，第二組合會被害人辛○○○、己○○○，公訴意旨漏載其所冠夫姓，
    應予更正。查被告曾因賭博案件，經本院以八十五年度嘉簡字第六七０號判決處
    罰金二千元確定，甫於八十五年十二月三十日繳清罰金執行完畢，此有臺灣高等
    法院被告全國前案紀錄表在卷可按，爰審酌被告素行欠佳，所犯已侵害他人之財
    產法益及國民對於文書真正之信賴，被害人所受財產損失不小，至今尚未與會員
    達成和解，惟事後尚能坦承犯行，態度良好及其他一切情狀，量處如主文所示之
    刑，以資儆懲。被告偽造之標單均已滅失，業據其供承在卷（本院卷第六八頁）
    ，自無從宣告沒收。
本案經檢察官黃正雄到庭執行職務。
據上論斷，應依刑事訴訟法第二百九十九條第一項前段，刑法第五十六條、第二百十
六條、第二百二十條第一項、第二百十條、第三百三十九條第一項、第五十五條，罰
金罰鍰提高標準條例第一條前段，判決如主文。
中      華      民      國    九十二    年      二      月    二十四    日
                          臺灣嘉義地方法院刑事第二庭
                              審判長法  官  蔡  虔  霖
                                    法  官  林  坤  志
                                    法  官  廖  政  勝
右正本證明與原本無異。
如不服本判決，應於判決送達後十日內向本院提出上訴狀( 應附繕本 )。
中      華      民      國    九十二    年      二      月    二十四    日
                                    書記官  陳  湘  蓉
附錄本案論罪科刑法條全文
刑法第二百十條
偽造、變造私文書，足以生損害於公眾或他人者，處五年以下有期徒刑。
刑法第二百十六條
行使第二百十條至第二百十五條之文書者，依偽造、變造文書或登載不實事項或使登
載不實事項之規定處斷。
刑法第二百二十條
在紙上或物品上之文字、符號、圖畫、照像，依習慣或特約，足以為表示其用意之證
明者，關於本章及本章以外各罪，以文書論。
刑法第三百三十九條第一項
意圖為自己或第三人不法之所有，以詐術使人將本人或第三人之物交付者，處五年以
下有期徒刑、拘役或科或併科一千元以下罰金。


司法院資訊處製作；財團法人民間司法改革基金會備份。
